【裁判字號】    89,附民,271
【裁判日期】    890608
【裁判案由】    妨害自由
【裁判全文】
臺灣高雄地方法院刑事附帶民事訴訟判決            八十九年度附民字第二七一號
    原      告  甲○○
    被      告  丙○○
                乙○○
右列被告因妨害自由案件（本院八十九年度易字第一六五四號），經原告提起附帶民
事訴訟，請求損害賠償，本院判決如左：
    主  文
被告丙○○應給付原告新台幣貳萬元，及自八十九年五月五日起至清償日止按年息百
分之五計算之利息。
原告其餘之訴駁回。
本判決第一項於原告以新台幣柒仟元供擔保後得假執行。
原告其餘假執行之聲請駁回。
    事  實
甲、原告方面：
一、聲明：求為判決被告等應連帶給付原告新台幣（下同）六十萬元，及自起訴狀繕
    本送達之翌日即八十九年五月五日起至清償日止，按週年利率百分之五計算之利
    息，並願供擔保請求宣告假執行。
二、陳述：按因故意或過失不法侵害他人權利者，應負損害賠償責任，民法第一百八
    十四條第一項定有明文。本件被告乙○○與丙○○於八十八年七月七日下午四時
    許，基於共同犯意之聯絡，前往原告所開設之鳴鍵多媒體事業有限公司（下簡稱
    鳴鍵公司），由丙○○向原告恐嚇稱：「你不目人耳，箱牙小我每晚踏你搜查」
    、「拆了拆了（叫乙○○拆監視器）」等語，而乙○○並同時拆下監視器，共同
    以此強暴脅迫方式，使原告行無義務之事，後因警員朱政杰及陳俊傑阻止，被告
    等始未將監視器帶走。原告之鳴鍵公司因監視器遭被告等拆下並謂每晚來踏你搜
    查致使無法繼續經營受有六十萬元之損失（包含精神上損害賠償在內），應由被
    告等連帶負賠償責任，爰提起本訴。
三、證據：提出營業店所薪獎制度表說明一件、原告支付鳴鍵公司金額明細表一份、
    開銷收據及支票影本共六紙、股東楊榮哲向原告索取支票影本六紙為證，並聲請
    傳訊證人呂武吉、謝明玲。
乙、被告方面：
一、聲明：求為判決駁回原告之訴。
二、陳述：被告等無恐嚇及強行拆下監視器之強制罪犯行，原告之請求無理由。
    理  由
一、按附帶民事訴訟之判決，應以刑事訴訟判決所認定之事實為據，刑事訴訟法第五
    百條前段定有明文。
二、本件被告丙○○與原告因買賣監視器之價金爭執，憤而於前揭時地，以「若不給
    付買賣價金，將找原告經營之鳴鍵公司麻煩，讓該公司無法經營下去」等詞恐嚇
    原告之事實，固經本院八十九年度易字第一六五四號判決認定在案，惟原告所指
    被告乙○○共同恐嚇原告及被告二人強行拆下鳴鍵公司店內監視器，犯強制罪
    犯行部分，業經本院上開判決判處無罪在案，此有該判決正本附卷可憑。是依首
    開法條規定，原告僅得向被告丙○○請求因其恐嚇行為所生之損害賠償，至請求
    被告乙○○損害賠償部分，因被告乙○○經本院上開刑事判決無罪在案，依刑事
    訴訟法第五百零三條第一項規定，應判決駁回原告此部分請求。
三、茲應審究者，為原告得據以向被告丙○○請求之賠償金額若干？按損害賠償之債
    ，以有損害之發生及有責任原因之事實，並二者之間，有相當因果關係為成立要
    件，故原告所主張損害賠償之債，如不合於此項成立要件者，即難謂有損害賠償
    請求權存在，最高法院著有四十八年台上字第四八一號判例可資參照。本件原告
    主張其因被告丙○○之恐嚇行為，致其鳴鍵公司無法續行經營，因而請求被告丙
    ○○賠償六十萬元之損失，固據提出事實欄證據項下之單據為證，惟為被告丙○
    ○所否認，原告就其所受上開損害與被告丙○○恐嚇行為間有直接因果關係一節
    ，即應負舉證責任，惟原告就此並未為充分之舉證。且依一般社會常情，被告丙
    ○○出言恐嚇「若不給付買賣價金，將找原告公司麻煩，讓該公司無法經營下去
    」等語，應屬為催討買賣價金之一時氣憤之詞，客觀上並不足以致原告因此即不
    繼續經營該公司，亦即依一般社會常情，該二者間並無相當因果關係，是原告據
    以請求被告丙○○賠償無法續行營運之六十萬元損害，依首揭判例意旨，礙難照
    准。
四、按不法侵害他人之身體、健康、名譽、自由、信用、隱私、貞操，或不法侵害其
    他人格法益而情節重大者，被害人雖非財產上之損害，亦得請求賠償相當之金額
    ，民法第一百九十五條第一項定有明文。本件被告丙○○以言詞恐嚇原告，致原
    告心生畏懼，其意思自由受有侵害，且原告亦陳明請求之賠償金額包括非財產上
    之損害賠償，依前開法條規定，原告自得請求被告丙○○賠償其非財產上之損害
    。本院斟酌兩造之身分、地位、原告所受自由法益之損害程度尚屬輕微等一切情
    狀，認被原告得請求被告丙○○之非財產上賠償金額以二萬元為適當，逾此範圍
    之請求為無理由，應予駁回。
五、再原告雖聲請傳訊證人呂武吉、謝明玲以證明被告等揚言若因此需賠五十或六十
    萬元，均賠得起云云，核與本件原告請求賠償之要件無關，並無傳訊之必要，併
    此敘明。
六、綜上所述，被告丙○○應賠償原告二萬元及自起訴狀繕本送達之翌日即八十九年
    五月五日起至清償日止，按週年利率百分之五計算之利息，原告在此範圍內之請
    求，為有理由，應予准許，原告逾此範圍之請求，為無理由，應予駁回。
七、假執行之宣告：
    本件原告就其勝訴部分陳明願供擔保請求宣告假執行，核無不合，爰酌定相當擔
    保金額准許之；至原告敗訴部分，其假執行之宣告，已失所依據，應予駁回。
據上論斷，本件原告之訴為一部有理由，一部無理由，應依刑事訴訟法第五百零二條
第一、二項、第五百零三條第一項、第四百九十一條第十款、民事訴訟法第三百九十
條第二項，判決如主文。
中    華    民    國      八十九      年      六      月      八      日
                              臺灣高雄地方法院刑事第六庭
                                法  官    趙家光
右正本證明與原本無異。
如不服本判決，應於判決送達後十日內，向本院提出上訴狀。
                                書記官    董明惠
中    華    民    國      八十九      年      六      月      八      日


司法院資訊處製作；財團法人民間司法改革基金會備份。
